【裁判字號】    94,重上更(四),2
【裁判日期】    950428
【裁判案由】    強盜殺人
【裁判全文】
臺灣高等法院高雄分院刑事判決     94年度重上更(四)字第2號
上  訴  人  臺灣高雄地方法院檢察署檢察官
上  訴  人
即  被  告  庚○○
指定辯護人  唐小菁律師
上列上訴人因被告強盜殺人案件，不服臺灣高雄地方法院90年度
重訴字第14號中華民國91年7 月4 日第一審判決（起訴案號：臺
灣高雄地方法院檢察署89年度偵字第27195 號、90年度偵字第
4220 號）， 提起上訴，判決後經最高法院第四次發回更審，本
院判決如下：
    主  文
原判決撤銷。
庚○○殺人，處死刑，褫奪公權終身，扣案之圓鍬壹把沒收；又
竊盜，處有期徒刑陸月；又殺人，處死刑，褫奪公權終身，扣案
之尼龍繩壹條及前開之圓鍬壹把，均沒收；又竊盜，處有期徒刑
陸月。應執行死刑，褫奪公權終身，扣案之尼龍繩壹條及圓鍬壹
把，均沒收。
    事  實
一、庚○○因經常出入高雄市○○區○○路23號地下室「統領香
    檳舞廳」跳舞之機會，藉自稱為英文家教老師、可教授英文
    ，而認識在該舞廳消費之女子。民國89年6 、7 月間，庚○
    ○在上開舞廳認識王林春秋，2 人陸續有交往，嗣於89年9
    月7 日21時30分許，庚○○駕駛其所有之車牌號碼Ｅ2-6843
    號白色三菱牌自用小客車，在高雄市○○區○○路、林南街
    口之全家便利商店前與王林春秋偶遇，王林春秋乃請庚○○
    送王林春秋返家，庚○○應允後，即附載王林春秋返家，嗣
    於行經高雄縣鳳山市○○路某處，由王林春秋下車購買黑啤
    酒，庚○○再駛往高雄縣鳳山市○○路329 號對面停車場，
    庚○○、王林春秋分坐該車左前座、右前座、飲酒聊天，至
    翌日（8 日）零時許，王林春秋開口向庚○○借款新台幣（
    以下同）10萬元，庚○○不允，王林春秋即以拳頭敲打庚○
    ○額頭，並口氣不佳辱罵庚○○小氣、復稱要找黑社會大哥
    威脅庚○○家人，致引起庚○○不悅，王林春秋又持啤酒瓶
    丟擲庚○○胸部，經庚○○搶下後，復持空酒瓶擊打庚○○
    頭部，庚○○怒氣更盛，竟萌生殺人之故意，明知頸部為人
    體呼吸之重要器官部位，以手扼壓掐住他人頸部，將造成腦
    血行障礙，頸動脈竇反射休克致死或呼吸不順窒息死亡之結
    果，竟施強暴以雙手掐住王林春秋頸部達3 至5 分鐘，致王
    林春秋因窒息當場死亡。庚○○見王林春秋已死亡，惟恐被
    路人發現，乃以車罩將前開小客車罩住，再返回其在高雄縣
    鳳山市○○路台新村3 巷1 之1 號住處，拿取其所有之圓
    鍬1 支，於凌晨1 時許返回現場，駕駛前開小客車將王林春
    秋屍體載往高雄縣鳳山市○○路120 巷44號前之公園預定地
    ，擬將屍體埋在公園內，予以棄屍滅跡；嗣庚○○見王林春
    秋佩戴有疑似鑲鑽項鍊1 條、戒子2 只、易利信ＴＳ28ＳＣ
    型乳白色行動電話手機1 支（內含電池2 個）及黑色背袋1
    個（內有現金8 百元，及如附表一編號１～９、１２、１３
    、１５～２５、２７～３２等物）等物，竟臨時起意，意圖
    為自己不法之所有，在小客車內將王林春秋之繼承人（即其
    配偶及子女）公同共有之疑似鑲鑽項鏈1 條、戒子2 只、易
    利信ＴＳ28ＳＣ型乳白色行動電話手機1 支（內含電池2 個
    ）及黑色背袋1 個取下而竊取之，及接續竊取將王林春秋之
    衣服脫光後之黑色絲質2 件式套裝一套、黑色涼鞋1 雙，將
    王林春秋之屍體抱入距該公園鐵皮圍牆約18.5公尺處之空地
    草叢內，以圓鍬挖掘土坑後，將王林春秋屍體掩埋，前後約
    2 個半小時，於同日4 時許離開埋屍現場，再將王林春秋之
    內衣、褲丟棄在高雄縣鳳山市○○街、善美街口之某鐵皮屋
    旁（未尋獲），並將圓鍬1 支帶回前開武營路住處藏放，復
    將竊取所得之前開財物，分別藏放在其高雄縣鳳山市○○路
    79 號9樓居處及前開自小客車內。庚○○為製造王林春秋尚
    未死亡之假象，乃於89年9 月26日，至高雄市○○區○○路
    郵政總局代王林春秋繳納中國信託商業銀行股份有限公司（
    以下簡稱中信銀行）信用卡帳款2044元；又見竊取所得之物
    中有中信銀行信用卡1 張，竟意圖盜刷該信用卡，乃模仿王
    林春秋之簽名於紙張上共4 張，然因故放棄，未著手於盜刷
    。又庚○○平日有送禮物給女友之習慣，乃將王林春秋遇害
    時所穿著之黑色絲質2 件式套裝（上衣、裙子分開）送洗後
    ，於89年10月初某日，前往台南市其女友壬○○家，將王林
    春秋所有之黑色絲質2 件式套裝、黑色涼鞋1 雙及易利信Ｔ
    28 Ｓ Ｃ型乳白色行動電話1 支（內含電池2 個），均贈與
    不知情之壬○○使用。
二、庚○○於殺害王林春秋後，仍繼續前往前開舞廳，藉同前手
    法結識女子。嗣於89年11月15日，再以教導英文為由，結識
    任職於法蘭妮美容化妝品公司之鄭淑慧，之後過幾天曾與鄭
    淑慧至鄭淑慧同事家聚餐，復於同年月24日11時許，以其所
    有0000000000號行動電話撥打鄭淑慧之0000000000號行動電
    話，2 人相約在高雄縣鳳山市○○路、善美路口之尚品咖啡
    店前見面，鄭淑慧於同日12時許，駕駛其所有車牌號碼ＹＫ
    ─4273號自小客車前去，並將該小客車停放在高雄縣鳳山市
    ○○路71號前路旁（車頭朝內），2 人會面後，庚○○即將
    鄭淑慧帶往其前開善美路居處聊天，至14時30分許，鄭淑慧
    欲離開，庚○○乃陪同鄭淑慧至前開放置小客車處，鄭淑慧
    、庚○○進入車內分坐左前座、右前座，2 人又繼續聊天，
    期間不知何故，鄭淑慧以言語譏諷庚○○是吃軟飯的小白臉
    、是「上班」的（意指牛郎之類），是社會的垃圾、無恥下
    流等語，致庚○○心生不悅，2 人乃起爭執，鄭淑慧復出手
    毆打庚○○，庚○○怒不可遏，竟又另行萌生殺人故意，施
    強暴以雙手緊掐鄭淑慧頸部約5 分鐘，見鄭淑慧未加反抗似
    已斷氣，乃再返回前開善美路居處客廳拿取其所有尼龍繩1
    條（長約72公分、直徑約0.5 公分），原欲將鄭淑慧雙手捆
    綁在方向盤上（原因不明），惟返回前開小客車時，見鄭淑
    慧尚未斷氣，乃以該尼龍繩纏繞鄭淑慧頸部，直至鄭淑慧因
    窒息死亡始鬆手，並恐路人發現鄭淑慧屍體，遂至停放在附
    近之其所有Ｅ2-6843號小客車內拿取車罩，將鄭淑慧之小客
    車罩上，以俟夜深無人，較不易為人發現之際再掩埋屍體。
    後庚○○回到前開善美路居處休息，約1 小時後，又駕駛Ｅ
    2-6843號小客車回到前開武營路住處，迨於翌日（25日）凌
    晨2 時許，帶同前開圓鍬1 支並駕駛Ｅ2-6843號小客車返回
    鄭淑慧小客車旁，將鄭淑慧屍體搬移至Ｅ2-6843號小客車右
    前座上，再將之載往高雄縣鳳山市○○○街、鳳燕一街口之
    小公園旁，持圓鍬在公園內挖掘土坑，耗時約1 個多小時完
    成，再返回Ｅ2-6843號小客車內，為避免他人查覺，先以車
    罩將該小客車罩上，於搬運屍體前，又見鄭淑慧佩戴有疑似
    黃寶石戒子1 只、亞米茄牌疑似鑲鑽女用手錶1 只、持有摩
    托羅拉Ｖ三六八八型黑色行動電話手機1 支及黑色皮包1 個
    （內有現金700 元、提卡款2 張，及如附表二編號６、８～
    １３、１６～１９、２２、２４等物），竟臨時起意，意圖
    為自己不法之所有，將鄭淑慧之衣服脫光、將鄭淑慧繼承人
    （其配偶等）疑似黃寶石戒子1 只、亞米茄牌疑似鑲鑽女用
    手錶1 只、摩托羅拉Ｖ三六八八型黑色行動電話手機1 支及
    黑色皮包1 個取下而竊取之，再將鄭淑慧屍體拖抱至所挖掘
    之土坑內掩埋，慌亂中將勒死鄭淑慧之尼龍繩1 條遺落在埋
    屍現場，而於4 時許駕車離開，再將鄭淑慧之內褲、胸罩丟
    棄在高雄縣鳳山市○○○街50號「伶益幼稚園」前花圃內，
    並將圓鍬1 支帶回其前開武營路住所藏放，復將竊取自鄭淑
    慧之財物（除現金外）藏放在Ｅ2-6843號小客車內，鄭淑慧
    之健保卡則因不詳原因放置在前開機車置物箱內。庚○○復
    為防止鄭淑慧之小客車被尋獲而事跡敗露，乃於同年11月26
    日5 時許，以濕紙巾擦拭整理鄭淑慧之小客車內部，並將小
    客車之車頭改朝向馬路，復以其車罩蓋住該小客車。
三、嗣王林春秋之女丑○○因王林春秋自89年9 月7 日外出後即
    行蹤不明，乃於同年月16日向高雄市政府警察局苓雅分局三
    多路派出所報案協尋；而鄭淑慧之夫丙○○亦因鄭淑慧失蹤
    達3 日之久，並以行動電話聯絡未獲回音，亦於同年11月27
    日向高雄市政府警察局刑警大隊報案。後經該大隊組成專案
    小組，依鄭淑慧失蹤前行動電話通聯紀錄，發現庚○○與鄭
    淑慧聯絡頻繁，乃於同年11月28日14時許，至庚○○前開武
    營路處查訪庚○○，經員警要求庚○○同意開啟ＳＣＹ─64
    0 號輕型機車置物箱，發現其內有鄭淑慧之健保卡1 張，因
    認庚○○涉嫌重大而將之逕行逮捕，旋於同日15時30分許，
    在庚○○所有之Ｅ2-6843號小客車車內，起獲如附表二（除
    編號1 、2 外）所示鄭淑慧失蹤前穿戴之衣物及持有財物，
    庚○○始坦承殺害鄭淑慧，並於同日17時許，帶同員警在高
    雄縣鳳山市○○路71號前起獲鄭淑慧之前開小客車，復於同
    日18時30分許，帶同員警至高雄縣鳳山市○○○街、鳳燕一
    街口之小公園內，挖出鄭淑慧屍體，並當場扣得其所有供勒
    死鄭淑慧之尼龍繩1 條。再帶領員警在前開「伶益幼稚園」
    前花圃起獲鄭淑慧之胸罩、內褲各1 件，及自前開武營路住
    處扣得其所有之圓鍬1 支、安全帽1 頂、雨衣1 件，復於同
    年12月19日，在前開武營路住處，再起獲庚○○所有之棉質
    手套1 雙。嗣警方於89年11月29日、12月1 日、4 日就前開
    善美路居處、Ｅ2-6843號小客車再進行搜索，另扣得如附表
    一（除編號34至36外）王林春秋所有及庚○○模仿簽名紙張
    等物，已可合理懷疑王林春秋亦可能遭庚○○殺害，惟庚○
    ○堅不吐實，直至90年1 月20日、29日，壬○○提出庚○○
    贈與之王林春秋所有之黑色絲質2 件式套裝等物供警方查證
    ，庚○○始於同年2 月5 日坦承殺害王林春秋，並於同日19
    時40分許，帶同員警至前開新強路公園預定地，挖出王林春
    秋屍體。
四、案經高雄市政府警察局移送臺灣高雄地方法院檢察署檢察官
    偵查起訴。
      理  由
壹、程序部分：
一、按92年1 月14日修正通過之刑事訴訟法施行前，已繫屬於各
    級法院之案件，其以後之訴訟程序，應依修正刑事訴訟法終
    結之。但修正刑事訴訟法施行前已依法定程序進行之訴訟程
    序，其效力不受影響，刑事訴訟法施行法第7 條之3 定有明
    文。所謂已依法定程序進行之訴訟程序，其「效力不受影響
    」，依其立法意旨係指為避免程序之勞費，本諸舊程序用舊
    法，新程序始用新法之一般法則，各級法院於修正之刑事訴
    訟法施行前，已依法踐行之訴訟程序（包含相關證據法則之
    適用），其效力不受影響。故而，對於提起上訴之案件，於
    修正刑事訴訟法施行前，原審法院就可得為證據之證據，已
    依法定程序調查者，其效力亦不受影響而言。又司法院（下
    稱同院）釋字第582 號解釋（下稱第582 號解釋）理田雖謂
    ：「為確保被告對證人之詰問權，證人（含共同被告及其他
    具證人適格之人）於審判中，應依人證之法定程序，到場具
    結陳述，並接受被告之詰問，其陳述始得作為認定被告犯罪
    事實之判斷依據。」「被告以外之人（含證人、共同被告等
    ）於審判外之陳述，依法律特別規定得作為證據者（刑事訴
    訟法第159 條第1 項參照），除客觀上不能受詰問者外，於
    審判中，仍應依法踐行詰問程序。」然因其解釋之效力及適
    用範圍等，產生疑義，經本院聲請補充解釋。同院經衡酌法
    安定性之維持與被告基本權利之保障，作成釋字第592 號解
    釋謂：「本院釋字第582 號解釋公布（93年7 月23日）前，
    已繫屬於各級法院之刑事案件，該號解釋之適用，應以個案
    事實認定涉及以共同被告之陳述，作為其他共同被告論罪之
    證據者為限。」「現行刑事訴訟法施行法第7 條之3 但書相
    關部分，非本院釋字第582 號解釋之對象。」（見同院釋字
    第592 號解釋文後段、解釋理由書第四、五段）。基上解釋
    ，凡於93年7 月23日前已繫屬於各級法院之刑事案件，而其
    審理跨越新舊刑事訴訟法領域者，該第582 號解釋之適用範
    圍，僅以個案事實係以具證人適格之共同被告之陳述，作為
    論罪之證據者為限，而不及於其他具證人適格之人之供述部
    分。關於其他具證人適格之人所為陳述，如事實審法院於刑
    事訴訟法施行（92年9 月1 日）前，已依法定程序調查者，
    其效力如何，自應適用刑事訴訟法施行法第7 條之3 但書之
    規定，以為判斷之準據。查本件係於90年3 月12日繫屬於第
    一審法院，91年8 月2 日繫屬於本院，證人壬○○、李月開
    、林和三、葉黃玉秀、壬○○、林莉馨、古婉婷、己○○、
    辛○○、丁○○、查資桂等人於司法警察前之陳述，證人壬
    ○○、李月開、壬○○、丙○○於檢察官前之陳述，均在修
    正刑事訴訟法施行前，且上開證人之證詞，事實審法院已依
    修正刑事訴訟法施行前之法定程序調查，揆諸前開說明，其
    效力不受影響，本院自得引用為論罪之依據。是被告庚○○
    及其指定辯護人於最高法院第四次發回更審時，主張上開證
    人於警偵訊時所為之陳述為審判外之陳述，故無證據能力等
    語，均無理由，合先敘明。（最高法院94年度台上字第5742
    號判決可資參照）
二、被告庚○○之自白具任意性：
  (一)被告及其指定辯護人雖均辯稱：被告係因為警員毆打，且揚
    言被告若不承認要對其父母不利，被告才會在警詢中承認殺
    害被害人鄭淑慧，且警員說檢察官和他們是一國的，所以被
    告才沒有向檢察官說有被員警刑求，故被告於警偵訊之陳述
    均無證據能力等語。
  (二)被告雖於89年11月29日首日羈押在台灣高雄看守所時，自述
    ：「在刑警大隊內三分隊的隊長，因我不承認案情，就用手
    打我頭部及左臉，導致頭昏、牙齦流血，左臉腫疼，因未有
    明顯外傷，因此無就醫」等語，此有該談話筆錄在原審卷(一)
    第228 頁可憑。惟經該看守所檢驗結果則為背部瘀青、右膝
    部擦傷，此有該看守所新收收容人內外傷記錄表在原審卷(一)
    第227 頁背面可按，與被告所述遭刑求之情形已有不合。且
    被告於89年12月1 日檢察官偵訊時，另供稱：「我於（89
    年）11月23日凌晨在高雄市○○路跌傷，腰部的傷是在棄屍
    現場（指鄭淑慧案）被死者弟弟跩傷，右腳是在上警車時被
    跩傷及九重葛割傷。」等語（見偵查卷第22頁背面），恰與
    前開新收收容人內外傷記錄表所載大致相符，並經法醫師檢
    驗，僅有「左上肢後肘部有皮下浮腫現象為8.5 ×4.5 公分
    大小」，並無頭部或臉頰之傷勢，此有驗傷診斷書、被告身
    體相片多幀在卷可稽。被告上開辯解，已非可採。
  (三)被告又稱曾於89年12月22日檢察官發交警察機關查證時，遭
    員警以雙手交叉反銬、辱罵刑求，並有民眾日報記者童涵旎
    在場可證。然證人童涵旎於91年6 月17日原審調查時到庭結
    證稱：「當天警員是有比較火爆，但不確定是否有被告所講
    警員對他的舉動，因為被告不說（指王林春秋案），所以警
    員比較火爆。」等語（見原審卷(二)第150 頁背面）；於本院
    前審91年11月11日仍結證稱：對被告所稱有被刑求之事沒什
    麼印象等語（見本院上重訴卷第132 頁），然警方當日係針
    對被害人王林春秋失蹤事進行調查，並未提及被害人鄭淑慧
    遭殺害事，被告於當日復否認知悉被害人王林春秋之下落，
    此有該日調查筆錄在偵查卷第116 頁正、反面可憑，則員警
    縱有「火爆之動作」，自亦與被告就被害人鄭淑慧部分之供
    述無涉，被告亦無因員警「火爆之動作」，而為殺害被害人
    王林春秋之自白。
  (四)再參酌被告自90年2 月5 日警偵訊坦承殺害被害人王林春秋
    後，其後就此部分之自白並無任何更改之情事，倘警員有刑
    求逼供，其向檢察官或法官反應，當使員警知所警惕，被告
    何以不於檢察官或法官訊問時反應上情？何以仍於偵審中自
    白犯罪？被告謂員警說檢察官與他們是一國的，所以警詢後
    不敢翻供云云，然查被告當時已36歲，有相當之社會經驗，
    其當知殺人等罪涉犯重典，茍無其事，豈有輕易自白之理？
    甚至案件經檢察官移審法院後，仍於90年3 月12日、同年4
    月25日及同年5 月16日法官訊問時，均為上述自白。而被告
    亦坦稱製作警詢筆錄之員警陳原鴻並未對其有刑求逼供之情
    形（見本院上重訴卷第72頁），被告於警詢時亦可自由陳述
    ；而製作警訊筆錄之警員陳原鴻於本院前審亦結證稱：警訊
    係採一問一答，有錄音錄影，按被告之供述紀錄，被告之律
    師也在場等情甚明（見本院上重訴卷第71頁、第72頁）。
  (五)又被告於本院前審聲請傳喚「神采飛揚髮廊老闆」、「泡沫
    紅茶店老闆」、羅瑪莉及其女兒、王慶龍之配偶等人，以證
    明在被告住家樓下有遭員警陳銀煬，用拳頭敲頭、打嘴巴，
    並威脅如沒交代鄭淑慧行蹤，要誣陷被告之父母云云。但被
    告又供稱：「（你說被陳銀煬打，你有無受傷？）只有臉頰
    兩邊有紅腫，而且我是長頭髮，所以紅腫沒被看到。」等語
    （見本院上重訴卷第93頁、第94頁），已難認被告有被刑求
    之情事。且被告於偵審中仍有自白犯罪，並有親筆所寫之自
    白書，更核與被害人屍體相驗結果之事證相符（詳如後述）
    ，足見被告於警詢筆錄之內容，顯非被刑求逼供所為之自白
    。被告另於本院更一審聲請證人羅瑪莉到庭作證，已無必要
    。又經本院前審法官傳訊承辦員警即證人陳銀煬、陳清源均
    否認有刑求逼供之情事等語（見本院上重訴卷第92頁至第94
    頁），而當時與陳銀煬同車押解被告之員警即證人乙○○於
    本院審理時亦證稱：陳銀煬於警車上並未動手打被告，也沒
    有強脅被告要承認殺害鄭淑慧，否則要對被告不利等語（見
    本院更四卷(二)第68、69頁）。綜此，自難認被告警詢之自白
    係遭警刑求逼供所為之供述，其警詢之自白得採為被告論罪
    之依據，合先敘明。
貳、實體部分：
一、訊據被告庚○○固坦承因被害人王林春秋向其借款不成，2
    人發生爭執後，遂以手掐死被害人王林春秋，惟矢口否認有
    殺害被害人鄭淑慧之犯行，於本院及歷審辯稱：(一)我沒有在
    鄭淑慧的車上勒死鄭淑慧，因當日發現鄭淑慧已結婚，想要
    結束不正常關係，鄭淑慧不肯而一再哀求，我沒有答應，鄭
    淑慧才趁我下樓的空檔，在我善美路家裡上吊自殺。扣案的
    尼龍繩太短，不足以勒死鄭淑慧，第2 天凌晨我還向大樓管
    理員借地下室遙控器，要把我的小客車開到地下室載鄭淑慧
    屍體去掩埋；(二)殺害王林春秋當天，王林春秋強要借10萬元
    ，我沒有錢也不願給她，且因我喝了很多酒，意識不是很清
    楚，王林春秋又一直罵我，在意識不清之狀況下，才誤殺王
    林春秋；(三)我因長年躁鬱症病發有腦傷現象，復因躁鬱症病
    情重度惡化，不得不加重用藥量，而有藥物濫用之情況，王
    林春秋案發當時有出現幻聽、幻像等幻覺，記不清誤殺王林
    春秋那夜是如何渡過等語。
二、關於殺害王林春秋及竊取財物部分：
  (一)89年9 月7 日23時許，被告駕駛其小客車搭載被害人王林春
    秋回家，行經高雄縣鳳山市○○路某處，被害人王林春秋下
    車購買黑啤酒，再駛往高雄縣鳳山市○○路32 9號對面停車
    場，2 人在車內飲酒聊天，至翌日0 時許，被害人王林春秋
    欲向被告借用10萬元，被告不允，被害人王林春秋即以拳頭
    敲打被告額頭，並口氣不佳辱罵被告小氣、又揚言要找黑社
    會大哥威脅被告家人，復持啤酒瓶丟擲被告胸部，經被告搶
    下後，再持空酒瓶擊打被告頭部，被告氣憤已極，本於殺人
    之故意，以雙手掐住被害人王林春秋頸部達3 至5 分鐘，致
    被害人王林春秋因窒息當場死亡，被告見被害人王林春秋已
    死亡，惟恐被路人發現，乃以車罩將前開小客車罩住，再返
    回其在高雄縣鳳山市○○路台新村3 巷1 之1 號住處，拿
    取圓鍬1 支，於翌日凌晨1 時許返回現場，再以前開小客車
    將被害人王林春秋屍體載往高雄縣鳳山市○○路120 巷44號
    前公園預定地，在小客車內將被害人王林春秋之衣服脫光，
    所持之物品取下，再將之抱入距該公園鐵皮圍牆約18.5公尺
    處之空地草叢內，以圓鍬挖掘土坑後，將被害人王林春秋屍
    體掩埋之事實，業據被告自90年2 月5 日警詢時起，歷經檢
    察官、原審及本院及本院前審多次訊問均自承明確。且90年
    2 月5 日18時許，在前開公園預定地挖獲女屍未穿著衣物，
    由ＳＴＲ型別檢測結果，不排除（極可能、機率99.99 ％以
    上）為丑○○及甲○○（丑○○之兄）之親生母王林春秋之
    可能，此有王林春秋命案挖掘現場相片多幀、內政部警政署
    刑事警察局90年3 月1 日（90）刑醫字第21043 號鑑驗書、
    法務部調查局90年2 月8 日（90）陸（4）字 第90008978號
    鑑定通知書附於王林春秋之相驗卷可憑，又該女屍之「前頸
    部有掐傷痕跡，解剖發現前頸部有皮下出血約2.8 ×2.5 公
    分大小，前頸部淺層肌肉亦有出血，舌骨有骨折現象」，直
    接引起死亡之傷害為「掐死」，此亦有勘驗筆錄、相驗屍體
    證明書、臺灣高雄地方法院檢察署解剖紀錄報告、解剖相片
    多幀等在王林春秋之相驗卷可稽，復有自被告前開武營路住
    處查扣之圓鍬1 支扣案可資佐證，足認被告此部分自白與事
    實相符，應足採信。
  (二)被告於被害人王林春秋死亡後，見王林春秋佩戴有疑似鑲鑽
    項鍊1 條、戒子2 只、易利信ＴＳ28ＳＣ型乳白色行動電話
    手機1 支（內含電池2 個）及黑色背袋1 個（內有現金8 百
    元，及如附表一編號１～９、１２、１３、１５～２５、２
    ７～３２等物）等物，竟臨時起意，意圖為自己不法之所有
    ，將疑似鑲鑽項鏈1 條、戒子2 只、易利信ＴＳ28ＳＣ型乳
    白色行動電話手機1 支（內含電池2 個）及黑色背袋1 個取
    下而竊取之，嗣將竊取所得之前開財物，分別藏放在上揭善
    美路居處及前開自小客車內，另將竊得王林春秋遇害時所穿
    著之黑色絲質2 件式套裝（上衣、裙子分開）送洗後，於89
    年10月初某日，前往台南市其女友壬○○家時，將王林春秋
    所有之黑色絲質2 件式套裝、竊得之黑色涼鞋1 雙及易利信
    Ｔ28ＳＣ型乳白色行動電話1 支（內含電池2 個），均贈與
    不知情之壬○○使用等情，業據被告自白不諱，核與證人壬
    ○○於警偵訊時證述內容相符（見偵卷第252 至255 頁，自
    堪信為真實。又被害人王林春秋係有配偶、子女之人，此業
    據被害人王林春秋之女丑○○、甲○○於警詢時說明甚詳（
    見警卷第10頁、偵卷第33至34頁），是於被告竊取被害人王
    林春秋原所有之財物時，因被害人王林春秋已死亡，上開財
    物於法律上已歸被害人王林春秋之繼承人，即其配偶、子、
    女所有，故其侵害者為王林春秋之繼承人之財產權。
三、關於殺害鄭淑慧及竊取財物部分：
  (一)被告係於89年11月15日，在前開舞廳結識被害人鄭淑慧，後
    於同年11月24日11時許，與鄭淑慧約在高雄縣鳳山市○○路
    、善美路口之尚品咖啡店前見面，被害人鄭淑慧於同日12時
    許，駕駛其所有小客車前去，並將小客車停放在高雄縣鳳山
    市○○路71號前路旁，2 人會面後，被告即將被害人鄭淑慧
    帶往其前開善美路居處聊天，至14時30分許，鄭淑慧欲離開
    ，被告乃陪同鄭淑慧至前開放置小客車處，被害人鄭淑慧、
    被告進入車內分坐左前座、右前座，2 人又繼續聊天，期間
    被害人鄭淑慧以言語譏諷被告是吃軟飯的小白臉、是上班的
    ，是社會的垃圾、無恥下流等語，致2 人起爭執，被害人鄭
    淑慧復出手毆打被告，被告怒不可遏，乃又本於殺人之犯意
    ，以雙手緊掐被害人鄭淑慧頸部約5 分鐘，見被害人鄭淑慧
    未加反抗似已斷氣，再返回前開善美路居處客廳拿取尼龍繩
    1 條，原欲以之捆綁被害人鄭淑慧雙手於方向盤上，惟再至
    前開小客車時，見被害人鄭淑慧尚未斷氣，乃再以該尼龍繩
    纏繞被害人鄭淑慧頸部，直至被害人鄭淑慧因窒息死亡始鬆
    手，並恐被路人發現被害人鄭淑慧屍體，乃至停放在附近之
    其所有小客車內拿取車罩，將鄭淑慧之小客車罩上，以俟夜
    深無人之際掩埋屍體，嗣被告回到前開善美路居處休息，約
    1 小時後，又駕駛其小客車回到前開武營路住處，迨於翌日
    2 時許，帶同前開圓鍬1 支，並駕駛其小客車返回被害人鄭
    淑慧小客車旁，將被害人鄭淑慧屍體搬移至其所有Ｅ2-6843
    號小客車右前座上，再將之載往高雄縣鳳山市○○○街、鳳
    燕一街口之小公園旁，持圓鍬在公園內挖掘土坑，耗時約1
    個多小時完成，再返回其小客車內，以車罩將該小客車罩上
    ，把疑似黃寶石戒子1 只等物取下，並將被害人鄭淑慧之衣
    服脫光，再將被害人鄭淑慧屍體拖抱至所挖掘之土坑內掩埋
    棄屍，慌亂中將勒死被害人鄭淑慧女之尼龍繩1 條遺落在埋
    屍現場，而於4 時許駕車離開埋屍現場，再將被害人鄭淑慧
    之內褲、胸罩丟棄在高雄縣鳳山市○○○街50號伶益幼稚園
    前花圃內之事實，業據被告於89年11月28日、29日警、偵訊
    時、89年11月29日原審法院羈押訊問時、89年12月1 日、2
    日偵訊時、90年3 月12日、4 月25日、5 月6 日原審調查時
    ，及90年6 月5 日答辯狀中，均一再自承有掐死被害人鄭淑
    慧之行為，其於90年2 月20日親手書寫之自白書，除陳述自
    己成長過程及犯案之心路歷程外，並供稱：「˙˙˙在酒醉
    后受其兩女（按指王林春秋、鄭淑慧）威脅、辱罵、攻擊下
    ，只想請她們冷靜下來和免受攻擊之防衛，故以右手勒頸，
    惟其仍再三辱罵、攻擊，方於氣憤、抵抗使勁下，失手造成
    悲劇˙˙˙」云云（見89年度偵字第27195 號卷第415 頁）
    ，被告亦明確供承被害人鄭淑慧確實為其所殺害無訛。
  (二)員警於89年11月28日18時30分許，在前開小公園內挖獲女屍
    未穿著衣物、頸部左前方發現疑似掐痕、頸部右側發現疑似
    勒痕，此有卷附被害人鄭淑慧命案挖掘現場相片多幀可按，
    復有勘驗筆錄、相驗屍體證明書、臺灣高雄地方法院檢察署
    鑑定驗斷書、解剖紀錄報告、解剖相片多幀等均在鄭淑慧之
    相驗卷可稽。又扣案尼龍繩1 條，係被告帶同偵查員至埋藏
    鄭淑慧現場旁邊草地上發現，被告當時表示即用此條繩子將
    她勒死，且證人即偵查員陳原鴻亦於本院前審到庭結證：「
    扣案的繩子在被告埋鄭淑慧旁邊即開挖處旁邊的草地發現到
    的。他帶我們去現場已經晚上6 點多，他在1 棵矮樹下挖，
    後來警察局的探照燈來，才看到開挖地點旁邊（張手，約比
    手臂寬）有這條繩子。」、「後來開挖，探照燈也來了，我
    們問他如何將鄭淑慧勒死，他說是尼龍繩，剛好這條繩子就
    在旁邊很明顯，他看到這條尼龍繩，他就說是用這條勒死他
    的。」等語（見本院更一卷第84頁、第85頁）。被告在本院
    辯稱：「扣案繩子長度不足造成鄭淑慧勒痕，實際是她轉了
    2 圈上吊死亡。」等語。然查：
    (1)關於勒掐與自縊死亡之法醫學觀點：以繩類工具壓迫頸部
      致死，通常不是勒死就是吊死，如果頸部勒痕是水平的繞
      行1 圈，即是勒死，但若不是1 圈，而是只有前側，並且
      大致上後側比2 側來得高，頂點向上呈現八字形狀，那麼
      雖亦以繩類工具壓迫頸部致命，但卻是利用自己體重來吊
      死的；當出現局部壓迫之傷痕，就是掐死，掐死是用手指
      ，所以勒死大部分是他殺，上吊死是自殺，而掐死則一定
      是他殺（參見八十島信之助著，法醫學入門，第31頁及第
      33頁，牧村圖書有限公司出版）。又典型自縊死亡，在側
      頸部為左右平均向後上方上昇，續過耳後至枕部而消失，
      後面開口呈八字形，即索溝呈Ｕ字型，前頸部最深以後漸
      次變淺；至扼死則加害者多同時將氣道、神經、血管向上
      後方強壓，致氣道狹窄、腦血行障礙、頸部神經叢之刺激
      等為其死因，可以瞬間發生上喉頭神經休克，其中頸動脈
      竇為中心之反射致突然呼吸停止及心臟麻痺為主要死因（
      參考葉昭渠編者，最新法醫學，第149 頁、第155 頁，南
      山堂出版社）。
    (2)本件被害人鄭淑慧屍體頸部外觀及解剖結果：頸後部有橫
      向紅色及紫黑色條紋線，疑似索溝；頸前部左側有黑色不
      規則印痕，疑似掐痕」等情，此有鑑定驗斷書附卷可查（
      見鄭淑慧相驗卷第17頁及第20頁），又前頸部有索溝痕跡
      ，為水平橫走之圓圈索溝，索溝數目為1 圈，與纏頸1 圈
      之勒痕情形相符；右頸部有長條形之纏頸瘀傷2 處，上方
      瘀傷約6 ×3 公分大小，下方瘀傷約4 ×1 公分，且瘀傷
      中間為索溝痕跡；左頸部至後頸部有2 處長條型之纏頸痕
      跡，上方瘀傷約10×1 公分、下方瘀傷約7 ×4 公分，且
      瘀傷中間為索溝痕跡，寬度約為1 公分；舌骨有骨折，與
      生前有被扼過之情形相符，並因被勒死導致窒息而死亡，
      舌頭表面有淤泥，舌骨有骨折，有被扼過之證據等情，亦
      有台灣高雄地方法院檢察署解剖紀錄報告足憑（見相驗卷
      第29頁至第33頁）。
    (3)扣案之尼龍繩勘驗結果：該繩長約72公分、直徑約0.5 公
      分，繩尾2 端似利器剪斷痕跡，有部分鬆開，鬆開處各約
      15公分，似人為鬆開，非自然鬆開，鬆開原捲起處無污穢
      痕跡，若以此尼龍繩纏繞人頸部（約30至40公分）1 圈，
      尚有著力點足以勒緊，除有該尼龍繩扣案可佐，並經本院
      （更一審）於92年5 月15日當庭勘驗，並有該勘驗相片4
      幀在卷可稽（見本院更一卷第97頁）。
    (4)依被告上揭供述，其先以雙手掐住鄭淑慧脖子，待其昏厥
      之後，自住處取扣案尼龍繩1 條至鄭淑慧車上，見鄭淑慧
      尚未斷氣，且仍在辱罵，即以該條尼龍繩從鄭淑慧右頸部
      往後以順時針方向繞1 圈至1 圈半直至斷息，該繩之交叉
      點應在後頸部，故整個施力重心應在後頸部及左右頸部。
      佐以前開驗斷書及解剖紀錄，鄭淑慧之頸部有掐痕、舌骨
      骨折之現象，均可證明鄭淑慧生前確曾遭人以手扼掐其頸
      部。且鄭淑慧前頸部有1 圈索溝痕跡，右、左頸及後頸有
      長條淤痕2 處，索溝痕跡為1 公分，而扣案之尼龍繩長度
      約為72公分、直徑約0.5 公分，若依被告自白所描述情狀
      ，其用手扼掐鄭淑慧頸部後，鄭淑慧應已成昏厥狀態，無
      力反抗，故被告進而以該繩索勒住鄭淑慧之頸部時，因使
      力點無法掌握，再加上被告當時情緒激動起伏，抓握尼龍
      繩之雙手會不停扭動，且人之皮膚由數層細胞所構成，從
      基底層、棘皮層、顆粒層乃至最外面之角質層，細胞會製
      造角質之皮膚蛋白質，此種構造即會有彈性或伸展，提供
      相當程度之強度與彎曲度（參許元昱等人譯著，生物學下
      冊，第706 頁，合記圖書出版社），故以繩往下壓時皮膚
      亦同時受力，其受力面積定會比原物為大。因此，鄭淑慧
      頸部有較該繩直徑約0.5 公分為寬之索溝1 公分，即符合
      常理。
    (5)且被害人鄭淑慧之死因究竟如何？究竟是自殺或他殺？扣
      案之尼龍繩是否為兇器？被告既一再爭執，本院前審乃將
      本件送請法務部法醫研究所鑑定死因，其鑑定結果，認定
      ：「1.死者鄭淑慧於89年11月24日中午時間似確曾前往兇
      嫌庚○○住處，若無跡證支持在葉嫌住處內行兇之證據，
      則可依現場勘察結果及鄭員車內跡證支持死者確於死者車
      內遭葉嫌扼縊致死。2.死者血液濃度高達0.160 ％（Ｗ／
      Ｖ）並存有高於8ug ／ml安非他命類藥物（ＴＤＸ），死
      者雖已呈中度腐敗情形，仍能測得高濃度酒精成份及安非
      他命成份，無法排除死者已達中度酩酊醉意及安非他命中
      毒狀況下再遭扼縊窒息死亡。由車箱內較狹窄，惟女子身
      高169 公分，若非在酒精等藥物影響下，較不易在無明顯
      抵抗痕跡之狀況，遭兇嫌絞扼窒息死亡。胃內容物呈液體
      狀只剩少許胃液可為死後變化所致，仍無法排除生前有使
      用飲料之可能性。3.由死者鄭淑慧頸部確有生前繩絞縊及
      手扼之痕跡，檢送尼龍繩索長71公分（本院更一審勘驗之
      長度約為72公分，二者大致相符），一般正常人環頸長度
      均不大於40公分，且索溝呈半行環形纏頸1 圈之絞縊痕等
      似支持檢送繩索符合繩索縊扼之可能兇器。4.死者口腔深
      部含有大量泥沙，無法支持有生前掩埋（活埋）之證據。
      5.由以上死者死亡經過及檢驗判明：死者之死亡機轉為呼
      吸性休克，死亡原因為生前有酒精中毒及疑安非他命中毒
      達中度酩盯醉意時遭繩絞縊及手扼致窒息引起呼吸性休克
      而死亡。死亡方式為『他殺』。」此有該所93年8 月2 日
      法醫理字第0930002426號函及所檢附之鑑定書各1 份附於
      本院更三卷(一)第167 頁至第178 頁可憑。本院復依被告所
      請檢送被害人鄭淑慧案之相驗卷、解剖紀錄報告及照片、
      扣案繩索，送前開法醫研究所判斷（見本院更四卷(一)第
      246 頁），死者頸部之勒痕是否為扣案之繩索所造成？經
      法醫研究所比對結果，謂：死者鄭淑慧遭絞扼窒息死亡，
      研判頸部之勒痕應包括手扼於前頸及繩索環頸造成水平橫
      走之原溝痕跡，檢送之繩索比較屍體上遺留之環頸索溝痕
      跡應可達相符合工具痕跡之程度，此有該所94 年5月31日
      法醫理字第0940002177號函附於本院更四卷(一)第259 頁可
      查。可見法醫研究所之鑑定結果與本院之認定相同，則被
      告所稱被害人係上吊自殺云云，即屬無稽。蓋上吊自殺之
      頸部不會有掐痕，乃自明之理。又扣案之尼龍繩無法繞被
      害人頸部2 圈，頂多1 圈半，被告先前自白核與本院前審
      勘驗尼龍繩長度結果符合，且解剖紀錄報告中前頸亦僅有
      1 圈索溝痕跡，足認其自白與事實相符。設若以被告所稱
      鄭淑慧係以童軍繩繞頸2 圈上吊自殺為例，則童軍繩無論
      由前往後，或由後向前繞，前頸部應會有3 圈索溝痕跡，
      不可能如上開解剖報告所記錄之1 圈索溝痕跡。何況上吊
      自殺時，其支撐點及重力皆應集中在前頸部，即使繞頸2
      圈上吊，前頸部之瘀傷痕跡應較後頸部深且重，惟參酌鄭
      淑慧遭殺害棄屍照片（見編號39、40、42至44 ）以 觀，
      其後頸部之瘀傷痕遠深且重於前頸部之傷痕。因此，被告
      以鄭淑慧頸部傷痕差不多類似，或自縊與勒殺之內外傷痕
      無法分辨為由，聲請傳喚法醫蕭開平、尹莘玲及許逸文出
      庭確認是否遭他人勒殺或自縊，實無必要。綜上所述，鄭
      淑慧之死因不可能為上吊自殺，確係遭被告以手扼掐頸部
      昏厥後，再以扣案之尼龍繩將其勒斃，已堪認定。
    (6)本院於94年4 月12日發文並檢送扣案繩索1 條，請法醫研
      究所就被告爭執事項做鑑定，鑑定完畢，法醫研究所於94
      年5 月13日發文函覆本院，並檢還繩索1 條，嗣本院法警
      陳財能於94年5 月19日攜同本院94年4 月29日第2717號函
      及法醫研究所94年5 月13日函文檢還之繩索，至法醫研究
      所請該所為相關事項之說明，嗣法醫研究所於94年5 月31
      日發文函覆本院，並檢還繩索1 條，此有上開函文及法醫
      研究所收件清單在卷可考（見本院更四卷(一)第217 、245
      、246 、247 、259 頁）。嗣本院於95年3 月17日審理時
      提示法醫研究所94年5 月31日檢還之繩索，發覺與本件原
      扣案之繩索不同，此有本院勘驗筆錄及原審、本院前審勘
      驗筆錄及其所附之相片在卷可憑（見本院更四卷(三)第69、
      74、75、108 、109 頁、原審卷(二)第120 頁、本院更一卷
      第99頁），本院乃請法醫研究所查明，嗣經該所清查後，
      復於95年3 月23日以法醫理字第095000030 號函檢還原扣
      案繩索，並檢附受理本院94年4 月29日函詢事項後，該所
      為鑑定時之檢驗紀錄2 紙，此有該函及檢驗紀錄附於本院
      更四卷(三)第80至82頁可參，可證法醫研究所受理本院94年
      4 月29日委託鑑定後，該所係依原扣案之繩索做檢驗，並
      非以94年5 月31日函文檢還本院之他案繩索做鑑定。是被
      告以本院95年3 月17日審理時提示之繩索與原扣案之繩索
      不一，據以質疑前開94年5 月31日法醫理字第0940002177
      號函之鑑定結果有違誤云云，不足採信。被告就此部分復
      聲請傳喚蕭開平、陳財能、周宜鴻等人證明送驗之繩索與
      扣案之繩索是否同一，顯無必要。
    (7)被告復請求鑑定扣案之繩索上是否有被害人鄭淑慧ＤＮＡ
      之血跡反應，以辨明扣案之繩索是否為作案之工具。惟經
      本院送法醫研究所鑑驗扣案之繩索是否殘有任何可供鑑別
      ＤＮＡ之檢體，該所覆稱：送驗繩索無血跡反應，此有本
      院94年4 月12日第2660號函、法醫研究所94年5 月13日法
      醫理字第0940001673號函在卷可稽（見本院更四卷(一)第
      198 、245）（又 法醫研究所此次檢驗之繩索確為原扣案
      之繩索，此有檢驗紀錄2 紙附於本院更四卷(三)第83、84頁
      可憑）。扣案之繩索上既無殘留血跡可供比對ＤＮＡ，本
      院亦無從依被告之聲請送請鑑定。
    (8)被告復謂：被害人鄭淑慧若是被勒斃而非自殺，則其衣褲
      內必有脫肛後之排泄物殘留其上等語（見本院更四卷(一)第
      204 頁），而請求本院將被害人鄭淑慧之衣褲送檢驗。然
      經本院向法醫研究所查詢：遭勒死及上吊自殺之死者，是
      否均會脫肛？該所覆稱：脫肛（脫糞）為法醫學稱為非特
      異之症狀之一，一般遭勒死及上吊自殺之死者可因窒息引
      起副交感神經亢奮引致脫肛之概率較高，惟非均會脫肛，
      此有本院94年4 月12日第2660號函、法醫研究所94年5 月
      13日法醫理字第0940001673號函在卷可稽（見本院更四卷
      (一)第198 、245）， 可證被告前開論述已與專業意見不合
      。待本院於94年12月19日審理庭當庭提示上開函文時，被
      告復改口稱：請求查明應該是脫尿，而非脫肛云云（見本
      院更四卷(二)第198 頁），並稱：伊誤以為脫肛就是脫尿的
      意思，伊係聽關在看守所的同學講的及看ＨＢＯ的影集得
      知的云云（見本院更四卷(二)第65頁），然細究被告前開聲
      請書之用語，被告係指「排泄物」，並無直指「尿液」，
      從而被告當時聲請時，顯無特定「脫尿」之調查事項，且
      被告會為前開陳述，亦係聽聞其他人所言，又依被告上開
      所述內容錯誤連連，而為更正陳述，足見該他人所言，均
      係他人或被告臆測之詞，被告事後再請求本院調查「脫尿
      」，顯係為拖延訴訟，應予駁回。
  (三)本件又經檢察官囑請高雄市政府警察局專業測謊鑑定人員對
    被告實施測謊，遵循標準之測謊步驟，於完善之測謊室及先
    進行測謊前階段準備，包含測謊前會談與擬訂測謊問題，以
    區域比對法，並使用測謊儀器比對分析結果，被告對於「1.
    鄭淑慧是否死在她的車上？（回答：是）2.是你1 個人搬動
    屍體？（回答：是）3.是你1 個人挖洞？（回答：是）」3
    個問題之回答，被告之測謊反應圖譜綜合析比對研判後，均
    無不實反應，有該局90年1 月10日高市警鑑字第3127號鑑驗
    通知書1 份在卷足憑（見偵查卷第399 頁）。綜上所述，應
    認被告自承有獨自1 人在被害人鄭淑慧車上扼勒鄭淑慧致死
    之供述，與事實相符而可資採信，其翻異前供，為圖卸刑責
    之詞，洵不足採。
  (四)被告於89年11月28日及同年月29日、90年2 月8 日警詢及檢
    察官偵訊時供稱：其係於89年11月15日15時，在統領舞廳跳
    舞時認識被害人鄭淑慧，實際見面含殺害她那天計2 、3 次
    等語（見警卷第3 頁背面、偵查卷第275 頁及89年度相字第
    1979號卷第4 頁背面、第10頁背面），核與證人李月開於警
    偵訊及歷審所證之情節相符（見鄭淑慧相驗卷偵訊筆錄、警
    卷第9 頁、原審卷(二)第78頁、本院更一卷第127 頁、第128
    頁）。被告其後於90年9 月18日原審調查時改稱：係於89年
    8 、9 月間認識被害人鄭淑慧等語，並不足採。則被告與被
    害人鄭淑慧見面不過2 、3 次，所識時間不超過2 個星期，
    且無任何證據證明被害人鄭淑慧有任何為被告自殺之動機。
    再者，被害人鄭淑慧苟真係為情上吊自殺，被告理應保留命
    案現場，以待查明，此對被告最為有利，被告卻未為之，反
    處心積慮將被害人鄭淑慧另行埋屍滅跡。被告於本院前審復
    辯稱：「是在她自殺當天才知道她已婚之事」等語，惟被告
    於90年6 月5 日所自書之答辯狀卻撰「至警局接受偵訊時才
    知悉原來鄭女結婚了，我有上當被她騙了的感受」等詞（見
    原審卷(一)第120 頁），前後已見分歧，其稱該答辯狀是同房
    牢友口唸而伊照抄之，實難以想像，更見詞窮。被告屢稱鄭
    女感情不遂云云，然告訴人丙○○則於本院前審到庭稱：「
    我與鄭淑慧婚姻狀況很好，她每天下班都會回家煮飯，無論
    多忙也都會電話聯絡，因當天無法聯絡才覺得奇怪。被告勒
    斃王林春秋後，再勒斃我太太，他怕2 件合併一定死刑，所
    以才千方百計翻供；被告是在我太太遇害前聽到我給她3 萬
    元買芬迪皮包，知道她有錢才起歹念，還四處去提款，當時
    王林春秋屍體尚未發現，何需提款逃亡？我太太已慘死，還
    讓我太太蒙上為情自殺之不白冤屈。」等語（見本院更一卷
    第125 頁及第129 頁），證人即被害人鄭淑慧之好友李月開
    亦於本院前審到庭結證稱：「鄭淑慧婚姻感情很好，去舞廳
    是因業績不錯而去慶功，我們是一群女孩子去餘興，是被告
    主動過來搭訕。她不可能與被告交往，她最想學英文。當天
    中午是她先生要找她找不到，手機沒人接聽，鄭淑慧個性直
    爽開朗，不可能自殺。」等語（見本院更一卷第128 頁），
    綜上足認被告所辯上情不可採信。
  (五)至於被告另辯稱：「第2 天（89年11月25日）凌晨有向大樓
    管理員借地下室搖控器，要把小客車開到地下室載鄭淑慧屍
    體去掩埋」等語，及於91年6 月20日始供稱：「鄭淑慧上吊
    用的童軍繩粗細像小姆指粗，已被丟到五甲橋下」等語，其
    所供童軍繩半徑顯大於被害人鄭淑慧所受索溝傷痕，自不足
    採信。又被害人鄭淑慧之屍體若真在被告善美路居處，被告
    欲將之搬運離開，自以避人耳目為要，豈有在地下室遙控器
    即已放置在其小客車內，其又欲將該小客車駛入地下室情況
    下，仍多此一舉以引起大樓管理員注意，而向大樓管理員借
    用遙控器以供該小客車進入地下室之理？又證人即大樓管理
    員林三和於89年12月1 日警詢時及本院前審93年8 月18日審
    理時結證：被告在向其借用地下室遙控器遭拒後，未見被告
    有將小客車駛入地下室等情，顯見被告上述所辯，已無可信
    。
  (六)被害人鄭淑慧之配偶為丙○○，此業據丙○○陳明在卷，是
    於被告竊取被害人鄭淑慧原所有之財物時，因被害人鄭淑慧
    已死亡，上開財物於法律上已歸被害人鄭淑慧之繼承人，故
    其侵害者為鄭淑慧之繼承人之財產權。
四、至被告係為強劫被害人之財物而殺害被害人王林春秋、鄭淑
    慧，抑或殺害被害人王林春秋、鄭淑慧之後，見被害人身上
    之財物始起意竊取各該財物？經查：
  (一)按殺人既遂後始取被害人財物之情形，除前開情形外，因殺
    人既遂後，被害人已死亡，其取他人財物之行為，已與強盜
    行為之構成要件（至使不能抗拒）不符，與強盜殺人罪結合
    犯為結合強盜與殺人兩罪之本質不符，自無強盜殺人之結合
    犯問題。至上述行為人是否以殺人為實施強盜之手段之情形
    ，以行為人出於事先計劃，或行為時已有包括之認識為必要
    ，自應依證據認定之。苟無證據足以證明行為人係出於事先
    計劃或於殺人行為時已有以殺人為手段再行強盜之包括之認
    識；或客觀上其殺人後再取被害人之財物間，並無時間上之
    銜接性、地點上之關連性，不足以判斷行為人是否係出於事
    先計劃或行為時已有以殺人為手段再行強盜之包括犯意；或
    有證據足以證明行為人係殺人後另行起意取被害人之財物；
    均不能以強盜殺人之結合犯論擬。
  (二)本件被告係因與被害人王林春秋、鄭淑慧等人酒後言語上起
    衝突，而以手掐住被害人之脖子，復以繩索繞頸勒被害人鄭
    淑慧，致被害人王林春秋、鄭淑慧死亡之事實，業已說明如
    前。本件被告既係因被激怒，情緒失控而殺害被害人2 人，
    要屬事出突然，況被告與被害人王林春秋、鄭淑慧又係相識
    之朋友，原無深仇大恨，且被害人王林春秋與被告相識3 個
    月，並有出遊往來，且論及金錢借貸，而被害人鄭淑慧又已
    在被告住處內聊天2 小時30分之久，足見被告與被害人等，
    並非毫無交情之陌生人，被告於被激怒情緒失控之時，衡情
    難認其係先覬覦被害人之財物後再進而有強盜殺人之犯意，
    而謂其係出於事先計劃，或謂其於行為時已有包括之認識。
    又殺人後為何取走被害人財物及如何處分，其原因不一而足
    ，尚不能以被告殺害完成後，另於埋屍前在埋屍處有取走被
    害人財物之行為，即反向推論其主觀上自始即有強盜殺人之
    犯意。且被告於受刺激下情緒失控而殺害被害人，於被害人
    死亡後始起意竊取財物，亦不違反經驗法則；在無其他佐證
    之下，已難以被告事後有取得被害人等之財物遽認被告係為
    劫財而殺害被告人。
  (三)被告犯案過程，係分別在車內與被害人王林春秋、鄭淑慧飲
    酒聊天起衝突，而殺害被害人等，之後返回住處拿取埋屍工
    具圓鍬，再到殺害被害人做案現場載運屍體埋屍滅跡，於埋
    屍前取下死者身上之財物，殺害被害人王林春秋之地點，在
    高雄縣鳳山市○○路329 號對面停車場被告之自小客車內，
    殺害被害人鄭淑慧之地點，在被告住處附近之高雄縣鳳山市
    ○○路71號前路旁鄭淑慧之自小客車內。依此情節，被告顯
    非刻意安排犯案下手，且遲至埋屍前始取下被害人身上之財
    物。益證被告係在情緒失控下臨時起意，分別殺害被害人王
    林春秋、鄭淑慧。
  (四)被告於案發時並無固定工作及收入，此業據被告於原審自陳
    （見原審卷(一)第69頁）；被告之母葉黃玉秀於警詢時雖亦證
    稱：被告之房子貸款，都是由伊支付等語（見偵卷第32頁）
    ；89年5 月間於跳舞時與被告結識之證人林莉馨亦證稱：被
    告於9 月間向伊借款，伊沒有借，以後被告就很冷淡，不太
    理伊等語（見偵卷第112 、113 頁）；由上所述，可見被告
    當時之經濟不佳。嗣被告於取得被害人王林春秋前開之物後
    ，為盜刷被害人王林春秋之中信銀行之信用卡，確曾練習模
    仿被害人王林春秋之簽名筆跡，此有該模仿王林春秋簽名紙
    張4 張扣案可資佐證，並為被告所是認，雖益證被告當時需
    款孔急。然被害人王林春秋為被告殺害前，猶開口向被告借
    款10萬元，可見被害人王林春秋之經濟狀況亦相當困窘，被
    告實難期待被害人王林春秋身上帶有很多財物，可解決其經
    濟上之困境；且被害人王林春秋身上之「現金」僅800 元，
    其他之財物或需典當（如項鍊、戒子、行動電話），或需至
    提款機提領（即信用卡），惟至當舖典當物品需留下年籍資
    料供比對，身份易遭曝光，而至提款機提領現金，除需慮及
    被攝影機錄影留證外，尚需知道被害人王林春秋之信用卡密
    碼，原審曾向中信銀行查詢被害人王林春秋持有之信用卡有
    無預借現金之紀錄，經該行函覆王林春秋於89年9 月間無任
    何消費紀錄（見原審卷(一)第57至61頁），可證被告根本不知
    道被害人王林春秋之信用卡密碼，被告既明知被害人王林春
    秋缺錢花用，復不知被害人王林春秋之信用卡密碼，被害人
    王林春秋身上之現金又少，其他財物變現不易，實難謂被告
    於著手殺害被害人王林春秋時，有圖謀財物之犯意，而以殺
    人為取得財物之方法。被告雖聲請傳喚古婉婷、葉秋美、葉
    原宗、癸○○等人以證明被告經濟狀況非佳，惟此部分事實
    ，已臻明確，無再傳喚之必要。
  (五)被害人鄭淑慧之夫丙○○於89年11月30日偵訊時證稱：「鄭
    淑慧失蹤前幾天，我有給鄭淑慧3 萬元買皮包，但她嫌貴，
    沒有買。」等語（見鄭淑慧相驗卷第11頁正、反面），及證
    人即被害人鄭淑慧之友李月開於89年11月30日偵訊、91年4
    月18日原審調查時證稱：「鄭淑慧失蹤前幾天，在公司說她
    先生有給她3 萬元要買皮包，還和高月如陪鄭淑慧去舊堀江
    買皮包，但沒有看到喜歡的，所以沒有買。最後看到鄭淑慧
    那天，有看到鄭淑慧皮夾裡有千元大鈔，但總共有多少錢並
    不清楚。」等語（鄭淑慧相驗卷第13頁背面、原審卷(二)第79
    頁正、反面），證人高月如於91年4 月18日原審調查時亦結
    證稱：「鄭淑慧失蹤前幾天，有陪鄭淑慧去買皮包，但沒有
    買到，鄭淑慧還說要把3 萬元寄在我這裡，但我說錢太多了
    ，沒有答應。」等語在卷（見原審卷(二)第82頁），依渠等之
    證述，固足認被害人鄭淑慧遇害前，至少尚有欲供購買皮包
    用之現金3 萬元。然被告供稱：被害人鄭淑慧遇害時，皮包
    內只有7 百元（5 百元鈔1 張、1 百元鈔2 張）等語，否認
    有3 萬多元之現金。是有疑義者，為被害人鄭淑慧遇害時，
    其皮包內究有多少現金？依證人李月開所述其最後一次看到
    被害人鄭淑慧，係於89年11月23日早上快11時（見原審卷(二)
    第78頁反面），是時距離被告與被害人鄭淑慧相約見面之同
    年月24日12時許，已有25小時，則證人李月開於案發前一天
    雖有看到被害人鄭淑慧之皮包內有千元大鈔，惟尚難據此證
    明於案發當時，被害人鄭淑慧有攜帶伊先生給伊之3 萬元赴
    約，況證人高月如亦證稱：被害人鄭淑慧要將3 萬元寄放在
    高月如處等語，足證被害人鄭淑慧亦為一小心謹慎之人，被
    害人鄭淑慧既有此警覺性，其與被告又相識不久，衡情外出
    赴約前，應會將身上之現金藏放在安全處所，不會全部帶出
    門，是亦難以被害人鄭淑慧之夫林勝夫有交給被害人鄭淑慧
    3 萬元，逕予推論被害人鄭淑慧被害當時身上帶有現金3 萬
    元。既無證據證明被害人鄭淑慧身上有3 萬元現金，被告如
    欲強盜被害人鄭淑慧其他財物，亦面臨與前揭所述相同需典
    當或至銀行、提款機，提款、領現之困境，實難認被告於下
    手殺害被害人鄭淑慧之際，有強取其財物之犯意。
  (六)被告雖有於89年11月25日晚間，持被害人鄭淑慧之信用卡，
    前往高雄市○○路200 號之提款機，意圖預借現金，惟因故
    交易失敗，而未得逞，此業據被告供陳在卷，並有上海商業
    儲蓄銀行90年5 月7 日上信風字第00130 號函及預借現金交
    易明細表在原審卷(一)第97頁、第98頁可憑。然此僅能證明被
    告於取得被害人鄭淑慧財物後，試圖以被害人鄭淑慧之信用
    卡預借現金，尚難以此逕為推論被告於著手殺害被害人鄭淑
    慧時，對於強盜行為已有包括之認識，遽論其有強盜殺人之
    犯意。故被告聲請傳喚壬○○到院證明其是否為誤贈，已無
    必要。
  (七)被告事後雖將被害人王林春秋之衣物贈送給壬○○，此業據
    證人趙貞於警偵訊時陳述綦詳（見偵卷第252 至255 頁），
    然此為被告以不法手段取得財物後之處分方法，尚難遽此推
    論被告於殺害被害人時有強盜之故意。
  (八)綜上所述，並無任何積極證據足資證明被告強取被害人財物
    之行為人係出於事先計劃，或其行為時已對此有包括之認識
    ，而以殺人為手段再行強盜之包括犯意，是被告於殺害被害
    人之際並非基於強盜殺人之犯意為之，堪以認定。
五、關於被告精神狀況之問題：
  (一)原審將被告送請國軍高雄總醫院精神科司法鑑定小組為精神
    狀態之鑑定，該院以被告90年12月10日到院會談紀錄、心理
    衡鑑報告、社工報告及卷證，再與其家屬會談以了解其日常
    生活情形及功能綜合以成。其中家族及成長史方面，被告自
    述高三時曾自殺2 次，經送醫治療後並無大礙。又自述75年
    服役時，曾至該院精神科門診3 次，當時診斷為躁鬱症（但
    醫師查無門診紀錄），至此之後就未曾有任何就醫紀錄。其
    中精神病史及一般疾病史則自述無藥物濫用，但有酒精濫用
    情形，89年9 月犯案之前並無至精神科就診之相關資料。關
    於心理衡鑑之魏氏成人智力測驗屬中等，班達測驗經評估無
    明顯腦傷，羅夏克人格測驗則認無法適當控制情緒，易採取
    激烈具有侵略性行為因應。綜合結論乃謂案發前在舞廳等處
    尋樂，且可和2 位被害人在車上飲酒聊天，案發後先用車罩
    罩住該車以防他人發現屍體，以待深夜無人之際才掩埋棄屍
    ，事後並將被害人財物據為己有，且在次日凌晨穿戴雨衣、
    安全帽及棉質手套，騎乘機車持被害人所有之提款卡至他處
    提款機提領，顯見被告於犯案當時之精神狀態應屬正常穩定
    ，並未受任何精神症狀所影響，而且精神鑑定過程中亦未發
    現有與案情相關之妄想、知覺扭曲或幻覺等精神病狀出現，
    因此被告犯案當時精神狀態應無「精神耗弱」或「心神喪失
    」之程度，此有該院91年3 月25日濟世字第1634號函附鑑定
    報告書1 份在卷足考（詳參原審卷(二)第44頁至第48頁）。
  (二)本院參酌前開鑑定報告書之意見，佐以被告雖自承有酒精濫
    用情形，然縱如酒精成癮症候群患者對其飲酒行為「缺乏控
    制」，與刑法概念上之「無法控制」仍有質之差別，行為人
    並不能以自己仍無法控制飲酒而減免責任（見吳建昌著，從
    精神醫學探討精神障礙影響刑事責任能力之判準，刑事法雜
    誌第43卷第1 期，第110 頁）。學界及實務上對於普通酩酊
    ，不論其酒意程度如何，原則上仍為完全責任能力人，只有
    在泥醉狀態之情形，始認為是限定責任能力（見曾淑瑜著，
    精神障礙者責任能力基準之研究，華岡法粹第28期，第183
    頁）。而參以被告於行為後尚知以車罩蓋住汽車，並待深夜
    時分才掩埋屍體等情，顯見被告當時之意識尚稱清楚，並無
    明顯之精神症狀影響被告行為當時之判斷，縱有飲酒，亦顯
    未達精神耗弱之程度至明。又被告自述其有躁鬱症，並於本
    院前審92年7 月8 日具狀聲請傳喚證人黃金城老師、古婉婷
    、陳原鴻、劉毓正、鍾書、李文謙等人，於本院聲請傳喚看
    守所之管理員鍾燕胡以明其智商或躁鬱症之精神狀況，然被
    告之精神狀態已經專業醫師鑑定如前，所聲請傳喚上開證人
    以調查其精神問題，顯無必要。被告復聲請檢驗被害人王林
    春秋之血液酒精濃度，以證明案發當時其酒精濃度高於被害
    人王林春秋，已達泥醉程度，且當時伊係因躁鬱症之故才誤
    殺王女等情，然被告亦無從提出其本人當時之血液酒精濃度
    以供比對，既無供比對之標的，自無再送檢驗之必要。況被
    告是否已達泥醉程度而引發其躁鬱症，亦已說明如前，故被
    告仍執此爭辯其當時已達精神耗弱之程度，亦不足採。
  (三)綜上各情，本院認被告行為時並無精神耗弱或心神喪失之情
    形。被告於本院審理時請求再將其送請公正之機關為精神鑑
    定云云；然被告當初於原審具狀，以被告曾在國軍高雄總醫
    院精神科門診，且該院每週五下午均有派精神科醫師至看守
    所門診，被告常就診，該醫院對被告精神疾病最熟悉，請求
    送該醫院鑑定云云（見原審卷(一)第246 頁背面），然被告卻
    因該醫院鑑定被告於案發時精神狀態應無「精神耗弱」或「
    心神喪失」之程度，而認該鑑定報告不可採，而請求改送他
    機關鑑定，本院認無此需要，核此敘明。
  (四)被告於本院審理時復一再以上開醫院為鑑定時，未對其做腦
    波之檢查為由，質疑檢驗之正確性，並請求傳喚鑑定醫師林
    璇音到庭說明。然被告係在看守所內聽聞其他在監嫌疑人之
    詞，而謂應以腦波方式檢驗，此業據被告於本院審理時供陳
    綦詳（見本院卷(三)第55頁），被告為上開陳述，並未以任何
    學理為其論述之基礎，純為其個人之意見、推測之詞，自難
    遽信。從而被告據此聲請再鑑定及傳喚醫師林璇音均無所憑
    ，難以准許。
  (五)被告復以其於89年9 月7 日22時30分47秒之後被告不知接聽
    電話等語，欲證明被告當時係處於精神耗弱狀態。惟查不接
    聽電話之原因不一，豈有不接聽電話即意謂其精神耗弱之理
    ，是被告此部分辯辭亦不足採。
六、按頸部為人體呼吸之重要器官部位，以手扼壓掐住他人頸部
    ，將造成腦血行障礙，頸動脈竇反射休克致死或呼吸不順窒
    息死亡之結果，此為眾所皆知之事，則被告以雙手掐住被害
    人王林春秋、鄭淑慧之頸部，復以尼龍繩勒住被害人鄭淑慧
    頸部，均長達3 至5 分鐘，其欲置被害人王林春秋、鄭淑慧
    於死地之殺人犯意，至為明顯。此外，復有圓鍬1 支及如附
    表一、二所示物品扣案可資佐證。由於事證已經明確，被告
    於前審92年6 月9 日具狀要求對證人童涵妮記者、陳清源警
    員測謊，顯無必要。被告又辯以其有自首或正當防衛甚至防
    衛過當之情形，然被告係於警方已起獲被害人鄭淑慧、王林
    春秋持有之財物、衣物、乃至模仿簽名紙條等物證下，已可
    充分懷疑係被告殺害被害人之情形下，再經由其女友提供被
    告所贈與之被害人衣物，被告始不得不坦承犯行，已不合自
    首之要件。其聲請傳喚證人顏福松律師及楊慶瑞檢察官說明
    有關自首之承諾，顯無必要。又被告先後2 次均在車內扼殺
    被害人，本院前審曾詢以「若被害人毆打你，為何不出車門
    ？」時，被告稱「車是我的，我有請她下車，但她一直對我
    攻擊，我只想排除，沒有想到出車門，我只想要反擊，撥開
    她。」等語。被告於被害人對其有毆打之舉時，既可輕易排
    除或離開，其竟不循此途而以手扼頸殺害被害人，所為亦與
    正當防衛之構成要件有間，被告所辯顯不足採。綜上所述，
    被告殺人犯行，均堪認定。
七、按謀殺人已死或將死之際脫取衣物，其行為在已死後者以有
    承繼人為限，成立竊盜罪（大理院統字第191 號解釋可資參
    照）。核被告所為，其殺害被害人王林春秋、鄭淑慧之行為
    ，均係犯刑法第271 條第1 項之殺人罪；其竊取王林春秋、
    鄭淑慧財物之行為，均係犯同法第320 條第1 項之竊盜罪。
    公訴人雖認被告係犯修正前刑法第332 條第4 款之強盜殺人
    罪嫌，但本院認被告係臨時起意殺害被害人王林春秋、鄭淑
    慧後，再起意竊取被害人之財物，業已說明如前，此部分係
    分犯刑法第271 條第1 項、第320 條第1 項之罪名，惟被告
    所犯上開罪名與公訴人起訴之強盜殺人之事實，兩者基本社
    會事實相同，本院自得變更起訴法條審理；又公訴人雖未論
    及刑法第320 條第1 項之竊盜罪名，但起訴事實已敘及，本
    院自得審理。被告於殺害被害人王林春秋、另行起意竊取被
    害人王林春秋財物後，於事隔2 個多月後，始又殺害被害人
    鄭淑慧並另行起意竊取被害人鄭淑慧之財物，且被告2 次殺
    人、竊盜之行為均係臨時起意，況其殺害被害人王林春秋時
    ，尚且還不認識被害人鄭淑慧，被告顯非基於殺人、竊盜之
    概括犯意為之，故被告2 次殺人、竊盜之犯行，均犯意各別
    ，為數罪，應予分論併罰。公訴人認被告係基於概括犯意為
    之，為連續犯，亦有未合。至於被告持用被害人鄭淑慧之信
    用卡1 張預借現金之行為，因均未得逞，且刑法第339 條之
    2 之規定，並不處罰未遂，則被告此部分行為，自不構成犯
    罪，併此說明。
八、原審論處被告罪刑，固非無見，惟查：(一)尚無確切證據證明
    被告係連續意圖強盜被害人王林春秋、鄭淑慧之財物而殺害
    被害人，被告應係受刺激分別臨時起意殺害被害人王林春秋
    、鄭淑慧並掩埋屍體，原審論處被告連續強盜殺人罪責，且
    未論及被告竊盜之犯行，自有未洽。(二)按被告對犯罪之辯解
    ，僅為引發法院為其有利注意之參考資料，如其所辯僅為空
    泛之詞而無具體事證可查，在訴訟上已失參考價值，於判決
    亦不足生影響，當亦無應於判決內一一說明其不採納理由之
    可言。惟被告於原審已多次辯稱其在意識不清下，基於防衛
    始為掐頸之行為云云，原判決對於被告所稱精神方面問題，
    或是否基於防衛始為掐頸之行為等有利辯解，何以不採，並
    未說明其理由，難認無判決理由不備之違誤。(三)原判決就被
    告所有供殺害被害人鄭淑慧所用之尼龍繩1 條，雖諭知沒收
    ，但就被告所有供棄置被害人王林春秋、鄭淑慧所用之圓鍬
    1 把未宣告沒收，尚有未洽。(四)原審認定被告將王林春秋遇
    害時所穿著之鐵灰色外套1 件送洗後，於89年9 月12日將之
    贈與其女友壬○○等情，然證人己○○、辛○○、丁○○、
    查資桂均對該件鐵灰色外套是否為王林春秋所有沒印象或未
    曾見過（均見89年度偵字第27195 號偵查卷第365 頁至270
    頁），何況證人即被告前女友古婉婷證稱：「見過警方所提
    示之鐵灰色外套，是被告於88年11月間送給我，後來89年4
    、5 月分手時還他。」等語明確（見同上偵查卷第285 頁背
    面），足見該件鐵灰色外套應非被害人王林春秋所有，原審
    此部分事實認定有誤。(五)原審勘驗扣案之尼龍繩1 條長約67
    公分、直徑2 公分，並謂以該尼龍繩之半徑（1 公分）恰與
    被害人鄭淑慧前開「左頸部至後頸部有2 處長條型之纏頸痕
    跡，索溝寬度約為1 公分」相符云云，核與事證不合，已如
    前述，亦有不當。原審法院依職權送上訴（被告原審選任辯
    護人林敏澤律師雖於法定期間具狀聲明上訴，但聲明上訴狀
    未經被告簽名，本院前審於91年8 月2 日羈押前訊問被告，
    被告表示其未上訴，91年8 月23日訊問被告，被告表示不上
    訴）依刑事訴訟法第344 條第5 項規定，視為被告已提起上
    訴，被告以原審就被害人王林春秋部分量刑過重，及被害人
    鄭淑慧係自殺為由，表示不服，雖無理由，惟檢察官以上開
    (三)之理由上訴，為有理由，並有其他可議之處，自應由本院
    將原判決予以撤銷改判。爰審酌被告不顧與被害人2 人朋友
    之誼，僅因一時言語衝突，即萌生殺意，惡性非輕，且不知
    勤奮工作，於殺人後復竊取被害人之財物，更見其好逸惡勞
    之本性，又以雙手掐被害人2 人頸部數分鐘至死，罔顧人命
    ，於殺人後更脫卸死者全部衣物，深埋土中，無視死者尊嚴
    ，於檢警掌握大部分被告殺害被害人王林春秋事證後，始帶
    警前往埋屍地點，挖取被害人王林春秋遺體，令其家屬親睹
    死者之慘狀，顯見被告城府深沈，泯滅人性，不但造成不可
    彌補之人命損失，並嚴重危害社會之安全，犯後復飾詞卸責
    ，毫無悔意，雖與告訴人丙○○於本院民事庭達成和解，但
    未實際賠償任何損害，犯行罪無可逭，情無可恕，既求其生
    而不可得，即應有與社會永久隔離之必要，依法分別量處如
    主文第2 項所示之刑，並依法宣告褫奪公權終身，並定其應
    執行刑為死刑，褫奪公權終身，以昭炯戒。扣案之尼龍繩1
    條及圓鍬1 把，為被告所有，已據被告供明在卷，且該尼龍
    繩為殺害被害人鄭淑慧所用之物，圓鍬則為殺害被害人王林
    春秋、鄭淑慧後埋藏屍體所用之物，已如前述，均依刑法第
    38條第1 項第2 款之規定，宣告沒收。至於另扣案Ｅ2 ─
    6843號小客車1 部，雖為被告所有，運送被害人王林春秋至
    埋屍地點之工具，但為被告平常之交通工具，又車罩1 件，
    雖為被告殺害被害人王林春秋、鄭淑慧後，為怕人發覺車內
    之被害人屍體，而掩蓋車體所用，但均與被告強盜殺人之行
    為並無直接關係，尚難認係被告犯強盜殺人罪所用之物，亦
    非屬違禁物，故均不予宣告沒收。另被告所有之安全帽1 頂
    、雨衣1 件、手套1 雙，固供被告預借現金之用，惟因該盜
    領之行為未遂而不罰，且非屬違禁物，自均不予宣告沒收，
    附此敘明。
九、被告雖復聲請傳喚張茲晴（即丁○○）、張美琪、戊○○、
    景翔、朱彩雲、陶家泩、康家銘等人，或證明被告與王林
    春秋早在88年間就認識，或證明被告與被害人王林春秋於89
    年9 月7 日沒有在紅包場見面等情。惟本件犯罪事實已臻明
    確，且此部分事實與本案無關聯性，應予駁回。
據上論結，應依刑事訴訟法第369 條第1 項前段、第364 條、第
300 條、第299 條第1 項前段，刑法第271 條第1 項、第320 條
第1 項、罰金罰鍰提高標準條例第1 條前段、第51條第1 款、第
8 款、第37條第1 項、第38條第1 項第2 款，判決如主文。
本案經檢察官林應華到庭執行職務。
中    華    民    國    95    年    4     月    28    日
                  刑事第八庭    審判長法  官  李炫德
                                      法  官  蔡國卿
                                      法  官  李淑惠
以上正本證明與原本無異。
如不服本判決應於收受本判決後10日內向本院提出上訴書狀，其
未敘述上訴理由者，並得於提起上訴後10日內向本院補提理由書
狀（均須按他造當事人之人數附繕本）「切勿逕送上級法院」。
中    華    民    國    95    年    4     月    28    日
                                      書記官  盧雅婷
附錄本判決論罪科刑法條：
中華民國刑法第271條第1項
殺人者，處死刑、無期徒刑或十年以上有期徒刑。
中華民國刑法第320條第1項
意圖為自己或第三人不法之所有，而竊取他人之動產者，為竊盜
罪，處五年以下有期徒刑、拘役或五百元以下罰金。
┌───────────────────────────────────────┐
│附表1    偵辦庚○○涉嫌殺人案起獲協尋人口王林春秋      證物一覽表             │
├──┬───────┬──┬────┬────────┬────┬──────┤
│編號│品名          │數量│查獲時間│  查獲地點      │所有人  │備註        │
├──┼───────┼──┼────┼────────┼────┼──────┤
│１  │女用布面花色  │1個 │11.  │高雄縣鳳山市善美│王林春秋│            │
│    │皮包          │    │        │路79號9樓       │        │            │
├──┼───────┼──┼────┼────────┼────┼──────┤
│２  │機車行照      │1枚 │同上    │同上            │同上    │            │
├──┼───────┼──┼────┼────────┼────┼──────┤
│３  │警察之友會員證│1枚 │同上    │同上            │同上    │            │
├──┼───────┼──┼────┼────────┼────┼──────┤
│４  │掛號證        │1枚 │同上    │同上            │同上    │            │
├──┼───────┼──┼────┼────────┼────┼──────┤
│５  │高雄市第二信用│1本 │同上    │同上            │同上    │帳號00000000│
│    │合作社存款簿  │    │        │                │        │03421-8     │
├──┼───────┼──┼────┼────────┼────┼──────┤
│６  │郵政儲金簿    │1本 │同上    │同上            │王思傑  │王林春秋兒子│
│    │              │    │        │                │        │局號000000-0│
│    │              │    │        │                │        │帳號000000-0│
├──┼───────┼──┼────┼────────┼────┼──────┤
│７  │郵政儲金簿    │1本 │同上    │同上            │林亞嫻  │王林春秋妹妹│
│    │              │    │        │                │        │局號000000-0│
│    │              │    │        │                │        │帳號000000-0│
├──┼───────┼──┼────┼────────┼────┼──────┤
│８  │鑰匙          │10支│同上    │同上            │王林春秋│            │
├──┼───────┼──┼────┼────────┼────┼──────┤
│９  │電動搖控器    │1個 │同上    │同上            │同上    │            │
├──┼───────┼──┼────┼────────┼────┼──────┤
│１０  │疑似鑲鑽項鍊  │1條 │同上    │同上            │同上    │            │
├──┼───────┼──┼────┼────────┼────┼──────┤
│  │疑似鑲鑽戒子  │2只 │同上    │同上            │同上    │            │
├──┼───────┼──┼────┼────────┼────┼──────┤
│  │印章          │2枚 │同上    │同上            │同上    │            │
├──┼───────┼──┼────┼────────┼────┼──────┤
│  │印章          │1枚 │同上    │同上            │林亞嫻  │            │
├──┼───────┼──┼────┼────────┼────┼──────┤
│  │RICCO女用背袋 │1個 │12.1.  │同上            │王林春秋│            │
│    │              │    │時分│                │        │            │
├──┼───────┼──┼────┼────────┼────┼──────┤
│  │身份證        │1枚 │12.4.  │庚○○所有之    │王林春秋│            │
│    │              │    │時０分│E2-6843號車內雜 │        │            │
│    │              │    │        │物袋之塑膠袋裡  │        │            │
├──┼───────┼──┼────┼────────┼────┼──────┤
│  │健保卡        │1枚 │同上    │同上            │同上    │            │
├──┼───────┼──┼────┼────────┼────┼──────┤
│  │印章          │1枚 │同上    │同上            │同上    │            │
├──┼───────┼──┼────┼────────┼────┼──────┤
│  │印章          │1枚 │同上    │同上            │子○○  │王林春秋丈夫│
├──┼───────┼──┼────┼────────┼────┼──────┤
│  │印章          │1枚 │同上    │同上            │王思傑  │王林春秋兒子│
├──┼───────┼──┼────┼────────┼────┼──────┤
│  │高雄市第二信用│1本 │同上    │同上            │王林春秋│000000-0    │
│    │合作社支票    │    │        │                │        │            │
├──┼───────┼──┼────┼────────┼────┼──────┤
│  │富邦銀行支票  │1張 │同上    │同上            │同上    │面額5萬元， │
│    │              │    │        │                │        │朱彩雲開立，│
│    │              │    │        │                │        │00-000000-0 │
├──┼───────┼──┼────┼────────┼────┼──────┤
│  │萬泰銀行支票  │1張 │同上    │同上            │同上    │面額15萬    │
│    │              │    │        │                │        │5仟元，1111 │
│    │              │    │        │                │        │-07號       │
├──┼───────┼──┼────┼────────┼────┼──────┤
│  │本票          │2張 │同上    │同上            │同上    │面額4萬元、 │
│    │              │    │        │                │        │3仟2佰元    │
├──┼───────┼──┼────┼────────┼────┼──────┤
│  │呼叫器        │1個 │同上    │同上            │同上    │            │
├──┼───────┼──┼────┼────────┼────┼──────┤
│  │中國信託信用卡│1枚 │同上    │同上            │同上    │卡號00000000│
│    │              │    │        │                │        │-0000-0000  │
├──┼───────┼──┼────┼────────┼────┼──────┤
│  │9.郵政劃撥│1張 │同上    │同上            │庚○○  │庚○○幫王林│
│    │儲金存款收據  │    │        │                │        │春秋繳納之中│
│    │              │    │        │                │        │國信託銀行帳│
│    │              │    │        │                │        │款（收據號碼│
│    │              │    │        │                │        │0000000）   │
├──┼───────┼──┼────┼────────┼────┼──────┤
│  │6.3.匯豐銀行│1張 │同上    │同上            │王林春秋│收據號碼0504│
│    │刷卡收據      │    │        │                │        │9631        │
├──┼───────┼──┼────┼────────┼────┼──────┤
│  │８月份中國信│1張 │同上    │同上            │同上    │            │
│    │託消費明細    │    │        │                │        │            │
├──┼───────┼──┼────┼────────┼────┼──────┤
│  │記事本        │2本 │同上    │同上            │同上    │            │
├──┼───────┼──┼────┼────────┼────┼──────┤
│  │電話聯絡簿    │1本 │同上    │同上            │同上    │            │
├──┼───────┼──┼────┼────────┼────┼──────┤
│  │交通違規罰單  │1張 │同上    │同上            │丑○○  │王林春秋女兒│
│    │              │    │        │                │        │            │
│    │交通違規罰單  │1張 │同上    │同上            │甲○○  │王林春秋兒子│
├──┼───────┼──┼────┼────────┼────┼──────┤
│  │七、八月份中華│2張 │同上    │同上            │王林春秋│            │
│    │電信電話收據  │    │        │                │        │            │
├──┼───────┼──┼────┼────────┼────┼──────┤
│  │林春秋筆跡簽名│4張 │同上    │同上            │庚○○  │庚○○所模仿│
│    │              │    │        │                │        │之簽名，準備│
│    │              │    │        │                │        │盜刷其信用卡│
├──┼───────┼──┼────┼────────┼────┼──────┤
│  │GarQonne黑色絲│1套 │1.20.  │庚○○朋友壬○○│王林春秋│            │
│    │質二件式套裝  │    │        │提供            │        │            │
├──┼───────┼──┼────┼────────┼────┼──────┤
│  │易利信牌、T28S│1支 │同上    │同上            │同上    │序號：520055│
│    │C型、乳白色行 │    │        │                │        │00000000-0（│
│    │動電話        │    │        │                │        │含2顆電池） │
├──┼───────┼──┼────┼────────┼────┼──────┤
│  │GALENCIAGA女用│1雙 │1.  │同上            │同上    │            │
│    │黑色涼鞋      │    │        │                │        │            │
└──┴───────┴──┴────┴────────┴────┴──────┘
┌───────────────────────────────────────┐
│附表2   偵辦  庚○○涉嫌殺害鄭淑慧案   起獲證物一覽表                         │
├──┬───────┬──┬────┬────────┬────┬──────┤
│編號│品名          │數量│查獲時間│查獲地點        │所有人  │備註        │
├──┼───────┼──┼────┼────────┼────┼──────┤
│１  │胸罩          │1件 │11.  │高雄縣鳳山市崗山│鄭淑慧  │            │
│    │              │    │        │北街號伶益幼稚│        │            │
│    │              │    │        │園前花圃內      │        │            │
├──┼───────┼──┼────┼────────┼────┼──────┤
│２  │內褲          │1件 │同上    │同上            │同上    │            │
├──┼───────┼──┼────┼────────┼────┼──────┤
│３  │裙子          │1件 │11.  │庚○○所有之E2-6│同上    │土黃色皮裙  │
│    │              │    │        │843號車內       │        │            │
├──┼───────┼──┼────┼────────┼────┼──────┤
│４  │上衣          │1件 │同上    │同上            │同上    │土黃色前為豹│
│    │              │    │        │                │        │紋          │
├──┼───────┼──┼────┼────────┼────┼──────┤
│５  │馬靴          │1雙 │同上    │同上            │同上    │土黃色長統靴│
├──┼───────┼──┼────┼────────┼────┼──────┤
│６  │照相機        │1台 │同上    │同上            │同上    │            │
├──┼───────┼──┼────┼────────┼────┼──────┤
│７  │行動電話      │1台 │同上    │同上            │同上    │摩托羅拉牌、│
│    │              │    │        │                │        │V3688型、448│
│    │              │    │        │                │        │000000000000│
├──┼───────┼──┼────┼────────┼────┼──────┤
│８  │花旗信用卡    │1張 │同上    │同上            │同上    │卡號00000000│
│    │              │    │        │                │        │00000000    │
├──┼───────┼──┼────┼────────┼────┼──────┤
│９  │上海信用卡    │1張 │同上    │同上            │同上    │卡號00000000│
│    │              │    │        │                │        │00000000    │
├──┼───────┼──┼────┼────────┼────┼──────┤
│１０  │英商渣打信用卡│1張 │同上    │同上            │同上    │卡號00000000│
│    │              │    │        │                │        │00000000    │
├──┼───────┼──┼────┼────────┼────┼──────┤
│  │鱷魚皮夾      │1個 │同上    │同上            │同上    │            │
├──┼───────┼──┼────┼────────┼────┼──────┤
│  │駕照          │1枚 │同上    │同上            │同上    │            │
├──┼───────┼──┼────┼────────┼────┼──────┤
│  │全民健保卡    │1枚 │同上    │同上            │同上    │            │
├──┼───────┼──┼────┼────────┼────┼──────┤
│  │腰帶          │1條 │同上    │同上            │同上    │            │
├──┼───────┼──┼────┼────────┼────┼──────┤
│  │黑色皮包      │1個 │同上    │同上            │同上    │            │
├──┼───────┼──┼────┼────────┼────┼──────┤
│  │慶豐銀行信用卡│1張 │同上    │同上            │同上    │卡號00000000│
│    │              │    │        │                │        │00000000    │
├──┼───────┼──┼────┼────────┼────┼──────┤
│  │聯邦銀行信用卡│1張 │同上    │同上            │同上    │卡號00000000│
│    │              │    │        │                │        │00000000    │
├──┼───────┼──┼────┼────────┼────┼──────┤
│  │台灣中小企銀存│1本 │同上    │同上            │同上    │帳號00000000│
│    │摺            │    │        │                │        │832         │
├──┼───────┼──┼────┼────────┼────┼──────┤
│  │台灣中小企銀存│1本 │同上    │同上            │同上    │帳號00000000│
│    │摺            │    │        │                │        │155         │
├──┼───────┼──┼────┼────────┼────┼──────┤
│  │亞米茄牌疑似鑲│1只 │同上    │同上            │同上    │已由鄭女之夫│
│    │鑽女用手錶    │    │        │                │        │丙○○領回  │
├──┼───────┼──┼────┼────────┼────┼──────┤
│  │女用疑似黃寶石│1只 │同上    │同上            │同上    │已由鄭女之夫│
│    │戒指          │    │        │                │        │丙○○領回  │
├──┼───────┼──┼────┼────────┼────┼──────┤
│  │本票          │7張 │同上    │同上            │同上    │票號000000-0│
│    │              │    │        │                │        │84141（已由 │
│    │              │    │        │                │        │鄭女之夫林勝│
│    │              │    │        │                │        │田領回）    │
├──┼───────┼──┼────┼────────┼────┼──────┤
│  │咖啡色黑點外套│1件 │同上    │同上            │同上    │已由鄭女之夫│
│    │              │    │        │                │        │丙○○領回  │
├──┼───────┼──┼────┼────────┼────┼──────┤
│  │化妝品等零星雜│1包 │同上    │同上            │同上    │已由鄭女之夫│
│    │物            │    │        │                │        │丙○○領回  │
└──┴───────┴──┴────┴────────┴────┴──────┘


司法院資訊處製作；財團法人民間司法改革基金會備份。
